臺灣板橋地方法院民事判決　　　　　　　　　　　　九十二年度訴字第二五六四號
　　原　　　告　戊○○
　　訴訟代理人　洪銘徽律師
　　複　代理人　陳錦芳律師
　　被　　　告　丙○○
　　　　　　　　甲○○
　　　　　　　　丁○○
　　　　　　　　忠誠實業有限公司
　　法定代理人　乙○○
右當事人間請求侵權行為損害賠償事件，原告對於本院刑事庭九十一年度訴字第一四
一○號詐欺案件提起附帶民事訴訟（九十一年度附民字第五四四號），經刑事庭裁定
移送前來，於民國九十三年五月四日言詞辯論終結，本院判決如左：
    主      文
被告應連帶給付原告新臺幣拾萬元，及被告丙○○、甲○○自民國九十一年十二月
十一日起，被告丁○○自民國九十一年十二月十七日起，被告忠誠實業有限公司自九
十三年三月三十一日起，均至清償日止，按週年利率百分之五計算之利息。
訴訟費用由被告連帶負擔。
本判決第一項於原告以新臺幣壹拾萬元預供擔保，得假執行。
    事實及理由
壹、程序方面：
一、本件被告經合法通知，未於言詞辯論期日到場，核無民事訴訟法第三百八十六條
    所列各款情形，爰依原告之聲請，由其一造辯論而為判決。
二、按訴狀送達後，原告不得將原訴變更或追加他訴，但擴張或減縮應受判決事項之
    聲明者，不在此限。民事訴訟法第二百五十五條第一項第三款定有明文。本件原
    告起訴原請求被告連帶給付原告新臺幣（下同）一百四十萬元，及自起訴狀繕本
    月二十四日變更其聲明請求被告給付原告三十萬元，及自起訴狀繕本送達翌日起
    至清償日止，按週年利率百分之五計算之利息，核為應受判決事項聲明之減縮，
    與首開法條規定尚無不符，應予准許，先此陳明。
貳、得心證理由：
一、本件原告主張：被告丙○○、甲○○、丁○○基於詐欺之故意，自八十八年三月
    起，共同以被告忠誠實業有限公司（下稱忠誠公司）名義透過報紙、雜誌、廣告
    、傳單、網路及加盟展等方式宣傳，俟有意加盟者與之接洽時，被告丙○○、吳
    淑芬、丁○○即示以虛偽之被告忠誠公司區域業績表、全省加盟商資料、搬家業
    預估每年營業額一覽表、貨車數量等不實文件，並於加盟契約條款中為區域保證
    、年營業額保證，致有多人陷於錯誤而簽訂加盟契約，原告亦受其詐騙於八十九
    年十一月十四日與被告丙○○代表被告忠誠公司簽訂臺中縣太平市區之加盟契約
    ，並繳交加盟金二十萬元、保證金十萬元，被告丙○○、吳淑芬、丁○○僅於加
    盟初期提供客源，惟於他人陸續加盟後，旋將新客戶介紹予新加盟商，並對原加
    盟者謊稱已無客源，致原告及諸多原有之加盟商無法繼續經營，始得知上情等語
    ，爰依民法第一百八十四條第一項前段、第一百八十五條第一項前段、第二十八
    條規定，請求被告連帶給付原告三十萬元，及自起訴狀繕本送達翌日起至清償日
    止，按週年利率百分之五計算之利息，並願供擔保請准宣告假執行。
二、被告丙○○、丁○○、忠誠公司未於言詞辯論期日到場，亦未提出書狀作何聲明
    或陳述。
三、被告甲○○未於言詞辯論期日到場，惟據其於準備程序及所提書狀聲明、陳述略
    以：原告係與被告忠誠公司簽約，與被告甲○○經營之忠誠搬家汽車貨運股份有
    限公司無涉，被告甲○○在被告忠誠公司擔任助理，負責會計及搬家業務，其與
    被告丙○○交往期間，僅依被告丙○○指示將加盟金存入鍾陳實業有限公司帳戶
    ，並未參與被告忠誠公司招商加盟業務，且其早有更名之意而常年使用「吳沛萱
    」之名，並非意圖使他人陷於錯誤而化名，況原告之加盟型態為特許加盟，僅有
    經營技術之授與及區域保證，被告忠誠公司只須提供經營技術並保證其加盟區域
    未有其他加盟廠商即為已足，查被告忠誠公司確已依約履行，並無侵權行為可言
    ，原告自未受有加盟金、保證金之損害等語，資為抗辯，聲明求為判決駁回原告
    之訴及假執行之聲請。
四、原告主張：被告丙○○、丁○○基於詐欺之故意，自八十八年三月起共同以被告
    忠誠公司名義，透過報紙、雜誌、廣告、傳單、網路及加盟展等方式宣傳，並向
    有意加盟者提示內容不實之被告忠誠公司區域業績表、全省加盟商資料、搬家業
    預估每年營業額一覽表、貨車數量等資料，為區域保證或年營業額保證，致有多
    人陷於錯誤而簽訂加盟契約，原告亦於八十九年十一月十四日與被告忠誠公司簽
    訂臺中縣太平市區之加盟契約，繳交加盟金二十萬元、保證金十萬元等語，業據
    提出與其所述相符之被告忠誠公司有限公司變更登記表、加盟合約書為證，且為
    被告甲○○所不爭執，被告丙○○、丁○○、忠誠公司經合法通知於言詞辯論期
    日不到場，亦未提出準備書狀爭執，依民事訴訟法第二百八十條第三項規定，應
    視為自認原告主張之事實，是原告前開主張，自堪信為真實。
五、而原告主張：被告甲○○與被告丙○○、丁○○共同為本件詐欺行為，致原告受
    有給付加盟金二十萬元及保證金十萬元之損害等語，則為被告甲○○所否認，並
    以前揭情詞為辯，經查：
  (一)本件刑事部分即本院刑事庭九十一年度訴字第一四一○號詐欺案件（下稱系爭刑
    事案件）調查、偵審中，證人即被告忠誠公司財務長己○○於九十一年四月十四
    日警詢時證稱：「忠誠實業有限公司．．．實際負責人是丙○○及甲○○。」、
    （問：為何你知道公司有問題還繼續對外徵召加盟商？）丙○○及甲○○告訴我
    是加盟商的問題，因為加盟商嫌太累、案子太多，他們不想再做了。」、「
    ．．．丙○○及甲○○以詐騙加盟商加盟金的方法向不知情之加盟商詐騙．．．
    。」、「丙○○及甲○○先在雜誌、報紙、網站上及宣傳單刊登『忠誠實業有限
    公司』業績優良及形象良好的廣告，再於世貿中心舉辦加盟展吸引不知情之被害
    人加盟我們公司，於被害人繳交加盟金後，我們公司會先應付性介紹幾個客戶給
    新加盟商，等又有新加盟商加盟後，就把舊加盟商棄之不顧，而詐騙加盟商之加
    盟金。」、「．．．警方在搜索時，我有在現場。現場有查扣合約書、公司海報
    、加盟店基本資料等相關資料。現場扣押證物為丙○○及甲○○的。」等語，證
    人即被告忠誠公司招商部專員陳呈祥則證稱：「忠誠實業有限公司．．．實際負
    責人是丙○○及甲○○。」、「（問：依據資料顯示忠誠實業有限公司客戶量不
    多，公司為何還要大量對外吸收新加盟商？）最主要是丙○○及甲○○等人要騙
    加盟商加盟金。」等語，證人即被告忠誠公司招商部主任謝振維於同年月二十三
    日證稱：「甲○○也是刻意印製『甲○○』及『吳沛萱』兩種名片，針對不同的
    人給不同的名片。」等語，證人即被告忠誠公司招商部主任簡德成亦為與證人己○○相同之證述，並證稱：「有關介紹客戶的分配．．．都是丙○○及甲○○在
    調度．．．。」、「（問：忠誠實業有限公司有否與加盟商簽訂加盟契約？契約
    由何人與加盟商簽訂？）有。契約由我、吳沛萱及丙○○與加盟商簽訂。」、「
    最主要是丙○○及甲○○等人要騙加盟商加盟金。」等語，證人何岷璋另證稱：
    「丙○○還有偽造一些客戶業績及其他相關資料叫我拿給客戶看，而且丙○○還
    特別交代我們不准將前開資料帶出公司，只能叫客戶來公司看資料，平常我們都
    拿不到這些資料。只有在客戶要簽約時，丙○○及吳沛萱（甲○○）才會把那些
    資料拿出來。」、「（問：契約由何人與加盟商簽訂？）契約由我、吳沛萱及丙○○與加盟商簽訂。」、「（問：忠誠實業有限公司總公司000000000
    0接到客戶的電話後，如何將客戶介紹給加盟商？）我會把欲搬家客戶的基本資
    料記下來，然後交給丙○○或吳沛萱，他們怎麼處理我不清楚，但是，晚上，0
    000000000會轉接至吳沛萱的手機上。」等語，證人張淑惠證稱：「八
    十九年十二月左右，丙○○及甲○○（沛萱）打電話告訴我本人、台中區加盟店
    李俊程、台中區加盟店江明德及台中區加盟店戊○○等人叫我們在台中市成立一
    家忠誠實業有限公司台中分公司．．．。後來台中分公司只有接了二十幾個就沒
    有再介紹客戶給我們，台中分公司於九十年六月份左右就停止營業了。」等語，
    證人何為之亦證稱：「九十三年以後就不再介紹客戶給我，後來，丙○○及吳沛
    萱（甲○○）有叫我與洪茂華各出資新台幣十萬元開忠誠公司分店，我當時已經
    知道丙○○是要騙我加盟金了，所以我及洪茂華就沒有再投資了。」、「忠誠公
    司有至高雄松柏飯店辦過兩次說明會，後來，我有打電話問吳沛萱為何客戶那麼
    少還要招加盟商，吳沛萱都不願意回答。」等語，而證人古源滄、陳俊隆、陳明
    祥、湯豐祿、董育昌、包銘源、陳山福均證稱：其與被告忠誠公司間之加盟契約
    ，係與被告丙○○及甲○○簽訂等語（以上均見內政部警政署刑事警察局刑案偵
    查卷宗），證人楚瑞芳於系爭刑事案件九十一年十一月十九日偵訊時證稱：「．
    ．．簽約當天也是甲○○把公司文宣品拿給我看．．．。」等語，證人陳景陽亦
    於偵查中證稱：「．．．甲○○曾在世貿加盟展的時候，向我說很多加盟的人剛
    開始試試看，後來發現很好做，就全心加入。」等語（以上見臺灣板橋地方法院
    檢察署九十一年度偵字第一四一○號偵查卷宗）。
  (二)依前開證人證述之情節，被告甲○○與被告丙○○同為被告忠誠公司之實際負責
    人，並與被告丙○○共同參與被告忠誠公司之招商宣傳、加盟契約之簽訂、及保
    管公司、客戶資料等業務，被告甲○○復自認為被告忠誠公司之會計人員，就被
    告忠誠公司之資產、營業狀況當知之甚詳，對於其在加盟展或簽約時提供之資料
    與事實不符，自難諉為不知，被告甲○○辯稱：其僅為被告忠誠公司會計，依被
    告丙○○指示將加盟金存入銀行帳戶，就被告忠誠公司之招商、加盟業務毫無所
    悉等語，顯係卸責之詞，不足採信。
  (三)按民法上所謂詐欺，係指欲使相對人陷於錯誤，故意示以不實之事，令其因錯誤
    而為意思表示之行為而言，其不法性在於侵害表意人之意思自由，衡之一般以加
    盟既有事業方式創業者，該事業之資產、經濟條件、市場佔有率、競爭力、發展
    潛能等恆為加盟時首須斟酌之因素，被告丙○○、甲○○、丁○○以被告忠誠公
    司名義，透過報章雜誌或加盟展提供不實訊息予社會大眾，原告因而就被告忠誠
    公司之財產狀況、營業額等重要條件陷於錯誤，進而簽訂加盟契約，繳納加盟金
    二十萬元、保證金十萬元，受有交付三十萬元金錢之損害，被告甲○○辯稱：被
    告忠誠公司已依約提供原告經營技術，而原告加盟地區亦無其他加盟商，自已履
    行其契約義務等語，惟倘原告知被告忠誠公司之年營業額、貨車數量等經濟狀況
    與被告丙○○、甲○○、丁○○公開提供之資訊相去甚遠，被告丙○○、甲○○
    、丁○○係以誇大不實手法吸引加盟商之事實，焉有甘冒風險簽約加盟之理，是
    原告因受被告丙○○、甲○○、丁○○詐欺，就被告忠誠公司之業績、資產狀況
    發生錯誤而為加盟之意思表示，其意思自由即受侵害，此與被告忠誠公司事後是
    否依約履行其債務無涉，非謂被告忠誠公司已按所訂加盟契約履行，即可免除被
    告丙○○、甲○○、丁○○之侵權行為損害賠償責任，被告甲○○所辯，洵屬無
    據。
六、綜上所述，被告丙○○、甲○○、丁○○以被告忠誠公司名義，故意提供不實之
    業績表、加盟商資料、營業額、貨車數量等資訊，使他人陷於錯誤而簽訂加盟契
    約，侵害他人之意思自由，原告亦受其詐騙於八十九年十一月十四日簽訂臺中縣
    太平市區之加盟契約，致受有交付加盟金二十萬元、保證金十萬元共計三十萬元
    金錢之損害，從而，原告對被告丙○○、甲○○、丁○○依民法第一百八十四條
    第一項前段、第一百八十五條第一項前段規定，並依同法第二十八條規定，請求
    被告連帶給付原告三十萬元，及自起訴狀繕本送達翌日即被告丙○○、甲○○自
    九十一年十二月十一日起，被告丁○○自九十一年十二月十七日起，被告忠誠公
    司自九十三年三月三十一日起，均至清償日止，按週年利率百分之五計算之利息
    ，為有理由，應予准許。
七、原告陳明願供擔保聲請宣告假執行，核無不合，爰酌定相當之擔保金額宣告之。
八、據上論結，本件原告之訴為有理由，依民事訴訟法第三百八十五條第一項前段、
    第八十五條第二項、第三百九十條第二項，判決如主文。
中　　　華　　　民　　　國　　九十三　　年　　　五　　　月　　二十四　　日
                                臺灣板橋地方法院民事第二庭
                                    審判長法      官  林玫君
                                          法      官  程怡怡
                                          法      官  廖怡貞
右正本證明與原本無異
如對本判決上訴，須於判決送達後二十日內向本院提出上訴狀
中　　　華　　　民　　　國　　九十三　　年　　　五　　　月　　二十四　　日
                                          法院書記官  郭南宏
